【裁判字號】    99,易,1795
【裁判日期】    991129
【裁判案由】    詐欺
【裁判全文】
臺灣臺北地方法院刑事判決              99年度易字第1795號
公  訴  人  臺灣臺北地方法院檢察署檢察官
被      告  張嘉剛
上列被告因詐欺案件，經檢察官提起公訴（99年度偵字第9923、
11497號），暨移送併案審理（99年度偵字第20043號），嗣被告
於準備程序中，就被訴事實為有罪之陳述，經本院合議庭裁定由
受命法官獨任行簡式審判程序，判決如下：
    主  文
張嘉剛幫助共同意圖為自己不法之所有，以詐術使人將本人之物
交付，處有期徒刑貳月，如易科罰金，以新臺幣壹仟元折算壹日
。緩刑年。
    事  實
一、張嘉剛明知社會上詐騙案件層出不窮，並依一般社會生活之
    通常經驗，可預見將自己之銀行帳戶存摺、金融卡併密碼等
    物品交付他人使用，將遭詐騙集團利用作為人頭帳戶，便利
    詐騙集團成員得多次詐使不特定之被騙民眾將款項匯入該人
    頭帳戶並提領，達到詐騙集團成員隱匿身分之效果而增加查
    緝困難。竟仍基於幫助詐騙集團共同意圖為自己不法之所有
    ，以詐術使人將本人或第三人之物交付之不確定故意，於99
    年1 月31日某時，在不詳地點，將其所申辦如附表一所示之
    帳戶存摺、金融卡及密碼，提供予徐天富（檢察官另案提起
    公訴）並簽立委託書，徐天富於取得收購之帳戶經測試為有
    效卡片後，即以每帳戶約新臺幣（下同）5,000元至1萬6,00
    0 元之代價轉售張偉峻（檢察官另案偵查中）等人，張偉峻
    等人將收購之人頭帳戶帳號以簡訊傳與詐騙集團大陸地區成
    員，供該大陸地區成員作詐騙匯款帳戶之用，再由該大陸地
    區成員共同基於前開詐欺犯意聯絡，推由真實姓名、年籍均
    不詳之成年成員，利用張嘉剛所提供如附表一所示帳戶，為
    附表二所示詐騙行為（被害人、被詐騙時間、施用之詐術、
    被害人匯款時間、匯款金額、匯入帳戶等，均詳如附表二所
    載）。嗣因張凱傑、黃今奎、葉泓榮、胡雅萍、奕璇、吳
    崇吉、黃麟惠發覺有異，始知遭騙，經報警後循線查知上情
    。
二、案經胡雅萍、黃麟惠訴由臺北縣政府警察局新店分局報告臺
    灣臺北地方法院檢察署檢察官偵查起訴；暨經宜蘭縣政府警
    察局報告臺灣臺北地方法院檢察署檢察官偵查後移送本院併
    案審理。嗣張嘉剛於準備程序中，就被訴事實為有罪之陳述
    ，經本院合議庭裁定由受命法官獨任行簡式審判程序。
    理  由
壹、程序方面：
    本件被告張嘉剛所犯係死刑、無期徒刑、最輕本刑為3 年以
    上有期徒刑以外之罪，其於準備程序中，就前揭被訴事實為
    有罪之陳述，經法官告知簡式審判程序之旨，並聽取其與公
    訴人之意見後，本院認無不得或不宜改依簡式審判程序進行
    之處，爰依刑事訴訟法第273條之1第1項之規定，裁定本件
    行簡式審判程序，是本件之證據調查，依刑事訴訟法第273
    條之2規定，不受同法第159條第1項、第161條之2、第161條
    之3、第163條之1及第164條至第170條規定之限制，先予敘
    明。
貳、實體方面：
一、訊據被告張嘉剛對於上揭犯罪事實均坦承不諱（參本院卷二
    第19頁反面、第62頁反面至第63頁），核與被害人張凱傑、
    黃今奎、葉泓榮、胡雅萍、奕璇、吳崇吉、黃麟惠於警詢
    中之指述相符（詳臺灣臺北地方法院檢察署99年度偵字第99
    23號卷《下稱偵一卷》第33頁至第35頁、第49頁至第52頁、
    第57頁至第59頁、第63頁至第64頁、第83頁至第84頁、第88
    頁至第90頁，99年度偵字第11497號卷《下稱偵二卷》第7頁
    至第8 頁，宜蘭縣政府警察局偵辦游健生詐欺集團案卷《下
    稱宜警卷》二第B265頁至第267頁、第B280頁、第B277 頁至
    第278頁、第B272頁、第B274頁、第B262頁至第263頁、第B2
    83頁至第284頁、第B269頁至第270頁），並經另案被告徐天
    富、張偉峻於警詢及偵訊中供述在案（見臺灣臺北地方法院
    檢察署99年度偵字第17006號卷《下稱偵三卷》一第9頁至第
    12頁、第23頁至第28頁，宜警卷一第A80頁至第85頁、第A38
    6頁至第394頁、第396頁至第401頁），且有被害人張凱傑、
    黃今奎、葉泓榮、胡雅萍、奕璇、吳崇吉、黃麟惠報案相
    關資料，另案被告徐天富部分之搜索筆錄、扣押物品目錄表
    及委託書，臺灣新光商業銀行股份有限公司新生南路分行（
    下稱臺灣新光商業銀行新生南路分行）99年3 月29日99新光
    銀新生南路字第99065號函、99年8月11日99新光銀新生南路
    字第99192 號函及所附附表一帳戶開戶資料及交易明細表、
    葉泓榮台新銀行自動櫃員機交易明細表、張凱傑郵政自動櫃
    員機交易明細單附卷可稽（見偵一卷第15頁至第31頁、第22
    頁、第36頁、第47頁至第48頁、第53頁至第56頁、第60頁至
    第62頁、第65頁至第68頁、第80頁至第82頁、第85頁至第87
    頁，偵二卷第10頁至第17頁、第30頁至第43頁，偵三卷第18
    頁至第21頁、第40頁至第51頁，宜警卷二第B264頁、第B279
    頁、第B277頁至第278頁、第B272頁、第B274頁、第B261 頁
    、第B282頁、第B268頁，宜警卷三C141頁至第149 頁），是
    被告上開任意性自白，核與事實相符，應堪採信。本案事證
    明確，被告犯行堪以認定，應予依法論科。
二、按刑法上之幫助犯，係對於犯罪與正犯有共同之認識，而以
    幫助之意思，對於正犯資以助力，而未參與實施犯罪之行為
    者而言（最高法院75年度台上字第1509號、84年度台上字第
    5998號、88年度台上字第1270號判決意旨參照）。因此，如
    未參與實施犯罪構成要件之行為，而係出於幫助之意思提供
    助力，即屬幫助犯。被告提供其所申辦如附表一所示帳戶之
    之存摺、金融卡及密碼予他人使用，使詐欺集團向被害人詐
    騙財物後，得以使用被告上開帳戶為匯款工具，致被害人張
    凱傑、黃今奎、葉泓榮、胡雅萍、奕璇、吳崇吉、黃麟惠
    匯款至被告帳戶內，顯係參與詐欺取財構成要件以外之行為
    ，而對該詐騙集團遂行詐欺取財犯行資以助力。是核被告所
    為，係犯刑法第30條第1項前段、第28條、第339條第1 項之
    幫助共同詐欺取財罪。又被告係幫助他人犯前開之罪，應依
    刑法第30條第2 項之規定，按正犯之刑減輕之。另被告係以
    一個提供上開金融帳戶之幫助行為，幫助他人向被害人數人
    詐騙，屬以一行為觸犯數罪名者，為想像競合犯，應依刑法
    第55條規定從一重處斷。爰審酌被告提供帳戶幫助他人犯罪
    ，致使真正犯罪者難以被查獲，助長詐欺犯罪風氣猖獗，破
    壞社會治安及金融秩序甚鉅，本應予以嚴懲，惟無證據證明
    被告已取得對價，被告亦未直接參與詐欺取財犯行，且被告
    於本院審理時坦承犯行，頗知悔悟，並已書立悔過書，以表
    己過與悔改之意，及取得被害人張凱傑、吳崇吉、葉泓榮之
    諒解，與賠償被害人張凱傑、胡雅萍、奕璇、黃今奎、黃
    麟惠所受損失等情，有本院99年11月3 日審判筆錄、99年11
    月4 日公務電話紀錄、被告99年11月10日刑事陳報狀及所附
    郵政國內匯款執據、悔過書在卷可按（見本院卷二第45頁反
    面、第50頁至第54頁、第64頁至第75頁），並衡諸其犯罪之
    動機、目的、手段、生活狀況、品行、智識程度、及被害人
    數雖達7 人，但渠等受騙金額非鉅等一切情狀，量處如主文
    所示之刑，並諭知易科罰金之折算標準，以示懲儆。末查，
    被告前未曾因故意犯罪受有期徒刑以上刑之宣告，此有臺灣
    高等法院被告前案紀錄表在卷足憑（見本院卷二第9 頁至第
    10頁、第65頁至第66頁），且被告對犯行自白不諱，於本院
    審理時，態度良好，縱家中遭逢父喪巨變，仍盡力彌補己過
    ，足認被告經此偵審程序及刑罰宣告之教訓後，當已知所警
    惕，信無再犯之虞，本院斟酌一切情事，認所宣告之刑，以
    暫不執行為當，爰併予宣告緩刑3年，以啟自新。
據上論斷，應依刑事訴訟法第284條之1、第273條之1第1項、第2
99條第1項，刑法第30條第1項前段、第2項、第28條、第339條第
1項、第55條、第41條第1項前段、第74條第1項第1款，刑法施行
法第1條之1，判決如主文。
本案經檢察官楊婉鈺到庭執行職務。
中    華    民    國    99    年    11    月    29    日
                        刑事第十庭法  官  周玉琦
以上正本證明與原本無異。
如不服本判決應於收受送達後10日內向本院提出上訴書狀，並應
敘述具體理由；其未敘述上訴理由者，應於上訴期間屆滿後20日
內向本院補提理由書（均須按他造當事人之人數附繕本）「切勿
逕送上級法院」。
中    華    民    國    99    年    11    月    29    日
                                  書記官  謝貽婷
附錄本案論罪法條全文：
中華民國刑法第339條
（普通詐欺罪）
意圖為自己或第三人不法之所有，以詐術使人將本人或第三人之
物交付者，處5年以下有期徒刑、拘役或科或併科1千元以下罰金
。
以前項方法得財產上不法之利益或使第三人得之者，亦同。
前二項之未遂犯罰之。
附表一：
┌─┬──────┬────────┬───┬────────┐
│編│申辦日期    │金融機構名稱    │戶  名│帳號            │
│號│（民國）    │                │      │                │
├─┼──────┼────────┼───┼────────┤
│1.│97年9月24日 │臺灣新光商業銀行│張嘉剛│0000-00-000000-0│
│  │            │新生南路分行    │      │                │
└─┴──────┴────────┴───┴────────┘
附表二：
┌─┬────┬──────┬───────────────┐
│編│被害人  │被詐騙時間  │遭詐騙之經過                  │
│號│        │（民國）    │                              │
├─┼────┼──────┼───────────────┤
│1.│黃今奎  │99年2月1日  │詐騙集團推由真實姓名、年籍均不│
│  │        │            │詳之成年成員於99年2月1日，在奇│
│  │        │            │摩拍賣網站，以賣方帳號「K35540│
│  │        │            │05」，刊載拍賣吸塵器新臺幣（下│
│  │        │            │同）1,600元及外接硬碟4,500元之│
│  │        │            │不實訊息，致黃今奎陷於錯誤而下│
│  │        │            │標，其後，該詐欺集團再推由真實│
│  │        │            │姓名、年籍均不詳，自稱「黃先生│
│  │        │            │」之成年男子，於同日下午1時30 │
│  │        │            │分許，以電話指示黃今奎轉帳6,00│
│  │        │            │0元入張嘉剛如附表一所示帳戶， │
│  │        │            │並旋即為詐欺集團成員提領一空。│
├─┼────┼──────┼───────────────┤
│2.│葉泓榮  │99年2月1日  │詐騙集團推由真實姓名、年籍均不│
│  │        │            │詳之成年成員於99年2月1日，在奇│
│  │        │            │摩拍賣網站，以賣方帳號「H73003│
│  │        │            │06」，刊載拍賣數位相機之不實訊│
│  │        │            │息，致葉泓榮陷於錯誤下標買受該│
│  │        │            │商品，並於同日晚間10時58分許，│
│  │        │            │以ＡＴＭ轉帳方式，轉帳2,000元 │
│  │        │            │至張嘉剛如附表一所示之帳戶，並│
│  │        │            │旋即為詐欺集團成員領走。      │
├─┼────┼──────┼───────────────┤
│3.│胡雅萍  │99年2月2日  │詐騙集團推由真實姓名、年籍均不│
│  │        │            │詳之成年成員於99年2月2日，在奇│
│  │        │            │摩拍賣網站，以賣方帳號「gozogi│
│  │        │            │rl520」，刊載拍賣施巴沐浴乳之 │
│  │        │            │不實訊息，致胡雅萍陷於錯誤，與│
│  │        │            │該詐騙集團成員聯絡，並於同日上│
│  │        │            │午8時57分許，依指示以網路銀行 │
│  │        │            │匯款之方式匯款2,100元至張嘉剛 │
│  │        │            │如附表一所示之帳戶，並旋即為詐│
│  │        │            │欺集團成員提領一空。          │
├─┼────┼──────┼───────────────┤
│4.│奕璇  │99年2月2日  │詐騙集團推由真實姓名、年籍均不│
│  │        │            │詳之成年成員，於99年2月2日，在│
│  │        │            │奇摩拍賣網站，以賣方帳號「K355│
│  │        │            │4005」，刊載拍賣CHANEL黑色COCO│
│  │        │            │包之不實訊息，致胡雅萍陷於錯誤│
│  │        │            │，與該詐騙集團成員聯絡，並於同│
│  │        │            │日下午1時13分許，依指示以中國 │
│  │        │            │信託網路銀行轉帳方式匯款7,000 │
│  │        │            │元至張嘉剛如附表一所示之帳戶，│
│  │        │            │並旋即為詐欺集團成員領走。    │
├─┼────┼──────┼───────────────┤
│5.│吳崇吉  │99年2月2日  │詐騙集團推由真實姓名、年籍均不│
│  │        │            │詳之成員於99年2月2日，在奇摩拍│
│  │        │            │賣網站，以賣方帳號「jennyhour │
│  │        │            │」，刊載販賣「Crealive        │
│  │        │            │Gigaworks T20 SeriesII2聲道多 │
│  │        │            │媒體喇叭」之不實訊息，致吳崇吉│
│  │        │            │陷於錯誤而買受該商品，並於99年│
│  │        │            │2月2日下午1 時42分許，在臺中市│
│  │        │            │北屯區○○路247 號合作金庫銀行│
│  │        │            │以ATM轉帳2,550元至張嘉剛如附表│
│  │        │            │一所示之帳戶，並旋即為詐欺集團│
│  │        │            │成員提領一空。                │
├─┼────┼──────┼───────────────┤
│6.│黃麟惠  │99年2月2日  │詐騙集團推由真實姓名、年籍均不│
│  │        │            │詳之成年成員於99年2月2日，在奇│
│  │        │            │摩拍賣網站，以賣方帳號「jennyc│
│  │        │            │hi55」，刊載拍賣寵物自動餵食器│
│  │        │            │之不實訊息，致黃麟惠陷於錯誤而│
│  │        │            │下標購買，並依指示於同日下午2 │
│  │        │            │時許，以網路匯款2,000元至張嘉 │
│  │        │            │剛如附表一所示之帳戶，並旋即為│
│  │        │            │詐欺集團成員領走。            │
├─┼────┼──────┼───────────────┤
│7.│張凱傑  │99年2月1日  │詐騙集團推由真實姓名、籍均不詳│
│  │        │            │之成年成員於99年2月1日，在奇摩│
│  │        │            │拍賣網站，以賣方帳號「dolphin1│
│  │        │            │0000000」，刊載拍賣SK2化妝水之│
│  │        │            │不實訊息，致張凱傑陷於錯誤下標│
│  │        │            │購買後，並依指示於同日上午12時│
│  │        │            │41 分前往郵局自動櫃員機匯款轉 │
│  │        │            │帳1萬2,000元至張嘉剛如附表一所│
│  │        │            │示之帳戶，並旋即為詐欺集團成員│
│  │        │            │領走。                        │
└─┴────┴──────┴───────────────┘

司法院資訊處製作；財團法人民間司法改革基金會備份。
